臺灣臺北地方法院刑事判決
110年度審交訴字第12號
公  訴  人  臺灣臺北地方檢察署檢察官
被      告  蔡岩璋


選任辯護人  許諺賓律師
上列被告因過失重傷害案件，經檢察官提起公訴（110年度偵字
第2375號），被告於本院準備程序中就被訴事實為有罪之陳述，
經本院合議庭裁定由受命法官獨任逕以簡式審判程序審理，判決
如下：
    主  文
蔡岩璋犯汽車駕駛人行經行人穿越道不依規定讓行人優先通行因
過失致人受重傷罪，處有期徒刑陸月，如易科罰金，以新臺幣壹
仟元折算壹日。
    事  實
一、蔡岩璋擔任夜班保全工作，於民國109年7月4日凌晨5時40分許
    下班後，從位在臺北市內湖區之工作地點，騎乘車牌號碼000
    -0000號普通重型機車欲返回位在臺北市文山區之住處，當日
    凌晨5時51分許，蔡岩璋騎乘上開機車沿臺北市松山區撫遠街
    由北往南行駛，行經撫遠街與新東街20巷之交岔路口，本應注意
    車前狀況，並隨時採取必要之安全措施，且應注意汽車行近行人
    穿越道，遇有行人穿越時，無論有無交通指揮人員指揮或號誌
    標示，均應暫停讓行人先行通過，而依當時天候晴、日間自然
    光線、柏油路面乾燥且無缺陷、無障礙物、視距良好等情況，
    並無不能注意之情事，竟疏未注意及此，貿然騎乘上開機車
    通過前揭交岔路口，適行人林素玲沿行人穿越道由東向西穿越
    上開撫遠街，雖見蔡岩璋騎車前來已停止前進，然仍遭蔡岩
    璋機車撞擊倒地，因而受有頭部外傷併顱內出血及顱骨骨折
    、胸部鈍挫傷併右側肋骨骨折、腹部鈍挫傷併肝臟撕裂傷、左
    側顱骨缺損、水腦症、創傷後癲癇症併失語症之傷害，經治
    療後，迄今仍有失語症而達嚴重減損語能之重傷害程度。
二、案經林素玲訴由臺灣臺北地方檢察署檢察官偵查起訴。
    理  由
一、本件被告蔡岩璋所犯均係死刑、無期徒刑、最輕本刑為3年
    以上有期徒刑以外之罪，其於準備程序進行中就被訴事實為
    有罪之陳述，經受命法官告知簡式審判程序之旨，並聽取當
    事人之意見後，本院合議庭認無不得或不宜改依簡式審判程
    序進行之情形，爰依刑事訴訟法第273條之1第1項、第284 
    條之1規定，裁定由受命法官獨任進行簡式審判程序。又本
    件所引屬於審判外陳述之傳聞證據，依同法第273條之2規定
    ，不受第159條第1項關於傳聞法則規定之限制，依法有證據
    能力，合先敘明。
二、認定事實所憑證據及理由：
　㈠首揭犯罪事實，業據被告於本院審理時坦承不諱（見審交訴
    卷第42頁至第43頁、第104頁、第119頁、第123頁），並有
    與被告自白相符之三軍總醫院附設民眾診療服務處（下稱三
    軍總醫院）109年8月16日、9月27日、10月8日、10月16日診
    斷證明書各1份、三軍總醫院松山分院109年9月14日住院診
    斷證明書1份（以上見他一卷第29頁至第37頁）、國立臺灣
    大學醫學院附設醫院（下稱臺大醫院）109年12月20日診斷
    證明書1份（見他二卷第7頁）、臺北市政府警察局松山分局
    道路交通事故當事人登記聯單、現場圖、補充資料表、談話
    紀錄表（被告部分）、談話紀錄表（告訴人部分）、調查報
    告表㈠、㈡、談話紀錄表、現場照片、自首情形紀錄表、酒精
    測定紀錄表、攝影蒐證檢視表、初步分析研判表在卷可稽（
    見他一卷第71頁至第95頁）、攝得案發經過之現場監視影像
    光碟、翻拍畫面暨臺灣臺北地方檢察署檢察官勘驗筆錄在卷
    可稽（見偵卷第67頁至第69頁），足認被告上開任意性自白
    與事實相符，資可採為認定事實之依據。綜上，本件事證明
    確，被告犯行，堪以認定，應予依法論科。 
　㈡按汽車行駛時，駕駛人應注意車前狀況及兩車並行之間隔，
    並隨時採取必要之安全措施，不得在道路上蛇行，或以其他
    危險方式駕車；汽車行近行人穿越道，遇有行人穿越、攜帶
    白手杖或導盲犬之視覺功能障礙者時，無論有無交通指揮人
    員指揮或號誌指示，均應暫停讓行人、視覺功能障礙者先行
    通過，道路交通安全規則第94條第3項及第103條第2項各有
    明文規定。據此以論，正因汽車駕駛人行經行人穿越道應暫
    停禮讓行人先行，其當負有確認現場有無行人穿越之注意義
    務。職是，被告騎車行經首揭交岔路口，明知該處設有行人
    穿越道，本應確認現場有無行人穿越並予禮讓，乃被告未先
    確認此情，率通過行人穿越道，因而撞及告訴人，其駕駛行
    為顯違反上揭注意義務，且此違規駕駛行為與本件交通事故
    間具有相當因果關係，被告自應負過失之責。
  ㈢按稱重傷者，謂下列傷害：三、毀敗或嚴重減損語能、味能
    或嗅能，刑法第10條第4項第3款有明文規定。本件交通事故
    發生後，告訴人顱內嚴重出血，經送往三軍總醫院急救，受
    診斷患有首揭傷勢，嗣雖經多次手術治療，至今仍患失語症
    ，符合重大傷病之條件，此為三軍總醫院及臺大醫院一致之
    診斷，除有上開診斷證明書可憑，並有三軍總醫院109年12
    月16日院三醫勤字第1090120877號函足佐（見偵卷第9頁）
    。此外，檢察官前往告訴人住處就訊，告訴人雖可透過手指
    方式指出在場之父親、女兒，然均無法陳述其等姓名，有檢
    察官勘驗筆錄在卷足憑（見他一卷第97頁），足見告訴人語
    能受到重創，甚至無法陳稱極親密至親之姓名，應認告訴人
    之語能已達嚴重減損程度，符合上開刑法規定之重傷程度。
    此外，告訴人所受重傷結果與被告之過失行為間別無其他原
    因介入，是被告之過失行為與告訴人重傷間具有相當因果關
    係，殆無疑義。
  ㈣綜上所述，本案事證明確，被告過失重傷害犯行堪以認定，
    應予依法論科。 　　 　　
三、論罪科刑：
　㈠按汽車駕駛人，無駕駛執照駕車、酒醉駕車、吸食毒品或迷
    幻藥駕車、行駛人行道或行經行人穿越道不依規定讓行人優
    先通行，因而致人受傷或死亡，依法應負刑事責任者，加重
    其刑至2分之1，道路交通管理處罰條例第86條第1項定有明
    文。又上開條文所稱「行經行人穿越道不依規定讓行人優先
    通行」，為過失（重）傷害之加重要件，舉凡未依規定讓行
    人優先通行之情形均屬之，自包含駕車行至行人穿越道，未
    先確認現場有無行人穿越致未讓行人優先通行之狀況。核被
    告所為，係犯道路交通管理處罰條例第86條第1項、刑法第2
    84條後段之汽車駕駛人，行經行人穿越道不依規定讓行人優
    先通行，因過失致人受重傷罪，並應依上開規定加重其刑。
　㈡觀以員警製作之被告交通事故肇事人自首情形紀錄表（見他
    一卷第83頁），其上明確記載：「報案人或勤指中心轉來資
    料未報明肇事人姓名，處理人員前往傷者就醫之醫院處理時
    ，肇事人在場，並當場承認為肇事人員。」等語，足認被告
    對到場但尚不知肇事者為何人之員警陳明其係肇事之一方之
    事實，應認符合自首要件，本院審酌被告此舉確能減輕員警
    查緝真正行為人之負擔，爰依刑法第62條前段規定減輕其刑
    。又被告有前開刑之加重及減輕事由，應依刑法第71條第1
    項之規定先加後減之。　　
　㈢爰審酌被告因智識程度不高（本院審理時陳稱國中畢業，見
    審交訴卷第125頁），加以經濟環境不佳，致工作難覓，因
    而從事工作地點離家甚遠之夜班保全工作，然清晨下班畢竟
    疲累，注意力較不易集中，被告未斟酌此點而選擇大眾運輸
    工具，仍自行騎車返家，因而違反前開道路交通安全規則，
    過失情節重大，並致告訴人受有嚴重傷勢，因此喪失口語表
    達能力，當以想見告訴人及其家屬所承受之痛苦，被告所為
    當應非難。復考量被告於本院審理時坦承犯行，雖有與告訴
    人洽商和解意願，然因雙方關於和解條件差異過大，至今未
    達成和解，告訴人目前僅受領強制汽車責任保險之理賠，難
    以填補告訴人為本件事故所實際支出之費用，暨斟酌被告自
    述：國中畢業之最高學歷，目前從事保全業，之前擔任過清
    潔工作，然因薪資過低，因而轉任夜班保全，月薪約新臺幣
    3萬元，現與母親、哥哥同住在母親名下的房子，但房子貸
    款尚未還清，父親在國中就去世了，目前母親和哥哥均無工
    作，為家中收入唯一來源等語之等語（見審交訴卷第125頁
    ）之智識程度及家庭經濟狀況，及犯罪所生危害等一切情狀
    ，量處如主文所示之刑，並諭知易科罰金之折算標準。　
據上論斷，依刑事訴訟法第299條第1項前段、第273條之1第1 項
，道路交通管理處罰條例第86條第1項，刑法第11條、第284條後
段、第62條前段、第41條第1項前段，刑法施行法第1條之1第1 
項，判決如主文。
本案經檢察官洪敏超提起公訴，檢察官翁珮嫻到庭執行職務。
中　　華　　民　　國　　110 　年　　10　　月　　21　　日
                  刑事第二十庭  法  官  宋恩同
以上正本證明與原本無異。 
如不服本判決應於收受送達後20日內向本院提出上訴書狀，並應
敘述具體理由；其未敘述上訴理由者，應於上訴期間屆滿後20日
內向本院補提理由書（均須按他造當事人之人數附繕本）「切勿
逕送上級法院」。告訴人或被害人如對於本判決不服者，應具備
理由請求檢察官上訴，其上訴期間之計算係以檢察官收受判決正
本之日期為準。 
                                書記官  孫國慧　　　　　
中　　華　　民　　國　　110 　年　　10　　月　　22　　日
附錄本案論罪科刑法條全文：
刑法第284條
因過失傷害人者，處1年以下有期徒刑、拘役或10萬元以下罰金
；致重傷者，處3年以下有期徒刑、拘役或30萬元以下罰金。
道路交通管理處罰條例第86條第1項
汽車駕駛人，無駕駛執照駕車、酒醉駕車、吸食毒品或迷幻藥駕
車、行駛人行道或行經行人穿越道不依規定讓行人優先通行，因
而致人受傷或死亡，依法應負刑事責任者，加重其刑至二分之一
。